【裁判字號】    91,交聲,602
【裁判日期】    920127
【裁判案由】    違反道路交通管理處罰條例聲明異議
【裁判全文】
臺灣臺北地方法院交通事件裁定                    九十一年度交聲字第六二號
    異  議  人
    即受處分人  甲○○  男  五.
右列受分人因違反道路交通管理處罰條例案件，對於台北市交通事件裁決所九十一年
四月十二日所為之處分（原處分案號：北市裁三字第車裁二二─ＡＮ0000000
號），聲明異議，本院裁定如左：
    主  文
原處分撤銷。
甲○○不罰。
    理  由
一、按法院受理交通事件，準用刑事訴訟法之規定，道路交通管理處罰條例第八十九
    條前段定有明文，是最高法院七十六年台上字第四九八六號判例「認定犯罪事實
    所憑之證據，雖不以直接證據為限，間接證據亦包括在內，然而無論直接證據或
    間接證據，其為訴訟上之證明，須於通常一般之人均不致有所懷疑，而得確信其
    為真實之程度者，始得據為有罪之認定，倘其證明尚未達到此一程度，而有合理
    之懷疑存在而無從使事實審法院得有罪之確信時，即應由法院為諭知被告無罪之
    判決。」揆諸前開說明，法院於審理行為人違反道路交通管理處罰條例案件，當
    踐行完畢調查證據之程序後，為事實之認定時，如就原處分機關所認定之行為人
    違規之事實仍有合理之訴訟上懷疑，而無法確信行為人確有該當於道路交通管理
    處罰條例各該處罰條文之構成要件事實時，此際即應依訴訟上之待證事實「倘有
    懷疑，則從被告之利益作解釋」（in dubi opro reo）之證據法則，作對受處分
    人有利之認定。
二、原處分機關係以：受處分人所有車號ＤＩＣ─七八三號輕型機車，於民國九十一
    年二月二十三日下午三時四十六分許，停放在台北市○○○路○段之人行道上，
    經台北市政府警察局交通警察大隊第三組員警楊方坤以受處分人有違反道路交通
    管理處罰條例第五十六條第一項第一款之行為掣單舉發，嗣受處分人於應到案日
    期前之九十一年三月十八日向原處分機關申訴，原處分機關函請舉發單位調查結
    果，仍認受處分人有上開違規行為，遂依道路交通管理處罰條例第五十六條第一
    項第一款之規定，裁處受處分人罰鍰新台幣（下同）六百元。
三、訊據受處分人固坦承於前揭時、地停放其所有上開機車，惟否認有何違規行為，
    辯稱：因上開地點狀似機車凹槽，且劃有停車格，其始在該處停放機車，倘該處
    不能停車，為何還要劃設停車格，其並無故意或過失等語。經查：台北市○○路
    與建國南路一段三四一巷間之台北大安郵局，該處建國南路之人行道共設有五處
    機車停車彎，彎內規劃有白色機車停車格，係台北市停車管理處所繪設，至人行
    道上則未劃設機慢車停放區之白色格位線，該路段於九十年八月二十三日實施機
    車退出騎樓、人行道，禁停標誌牌面於實施前均已設置完成等情，固有台北市停
    車管理處函一份及現場照片九幀附卷可參，證人即舉發員警楊方坤於本院調查時
    固亦證稱：停車格不是公家單位劃的，何單位劃其不知道等語（見九十一年七月
    十九日筆錄）。惟經本院依職權函調本件現場照片及舉發照片審閱結果，上開違
    規地點確劃有類似機車停車格之白線，而由一般人觀之均有可能誤以為該處係機
    車停車格，是受處分人所辯其主觀上認為該處是停車格始停放機車等語，尚非無
    據。姑不論該白線係由何人、何單位所繪製，然既會使一般人誤認該處係停車格
    ，則難認受處分人有何故意、過失為上開違規行為，尚難歸責於受處分人而認應
    處以罰鍰，原處分機關不察，遽對受處分人為前開裁決，即難認為允當，應認受
    處分人之異議為有理由，自應由本院將原處分撤銷，改諭知受處分人不罰。
據上論斷，應依道路交通案件處理辦法第二十條，裁定如主文。
中      華      民      國    九十二    年      一      月    二十七    日
                                    臺灣臺北地方法院交通法庭
                                        法  官  蕭  清  清
右正本證明與原本無異
如不服本裁定應於送達後五日內向本院提出抗告狀
                                        書記官  劉  麗  英
中      華      民      國    九十二    年      一      月    二十九    日


司法院資訊處製作；財團法人民間司法改革基金會備份。
